最　高　行　政　法　院　裁　定
　　　　　　　　　　　　　　　　　　 96年度裁字第03808號
上　訴　人　財團法人永達技術學院
代　表　人　甲○○
被 上訴 人　屏東縣稅捐稽徵處
代　表　人　乙○○
上列當事人間地價稅事件，上訴人對於中華民國96年1月31日高
雄高等行政法院95年度簡字第385號判決，提起上訴，本院裁定
如下：
　　主  文
上訴駁回。
上訴審訴訟費用由上訴人負擔。
　　理  由
一、按對於適用簡易程序之裁判提起上訴或抗告，須經本院許可
    ，且該許可以訴訟事件所涉及之法律見解具有原則性者為限
    ，行政訴訟法第235條定有明文。所謂法律見解具有原則性
    ，係指該事件所涉及之法律問題意義重大，而有加以闡釋之
    必要而言。例如：對於行政命令是否牴觸法律所為之判斷，
    或就同類事件所表示之法律見解與其他高等行政法院所表示
    之見解互相牴觸者。
二、本件上訴人於民國93年11月17日向訴外人杜王秀珍購買坐落
    屏東縣麟洛鄉○○段161-1地號土地，並於93年12月6日辦妥
    買賣移轉登記取得所有權。該土地原按一般用地稅率千分之
    十課徵地價稅，上訴人於94年11月8日始向被上訴人申請自
    94年起依土地稅減免規則（下稱減免規則）第8條第1項第1
    款規定免徵地價稅。被上訴人以上訴人未於土地稅減免規則
    第24條第1項規定，於94年地價稅開徵40日前（即94年9月22
    日）提出申請，僅准自95年起免徵地價稅，否准自94年免徵
    地價稅之申請。上訴人不服，循序提起行政訴訟，為原審法
    院判決駁回。
三、上訴人上訴主張：依土地法施行法第48條前段規定，稅地變
    為免稅地時，其土地稅自免稅原因成立之年免除之。系爭土
    地早做為上訴人之校區，供學生使用及運動之場所，93年12
    月6日登記為上訴人所有時，即符合減免規則第8條第1項第1
    款免徵地價稅規定，屬免稅地，被上訴人仍對上訴人課徵94
    年之地價稅，顯與上開規定不符，而違反憲法第19條、司法
    院釋字第369號、第420號、第496號所示租稅法律主義。至
    減免規則第24條第1項所定申請減免地價稅之時間及逾期申
    請者自申請之次年起減免之規定，違反土地法施行法第48條
    規定。減免規則係行政院頒訂，屬中央法規標準法第3條所
    稱命令，而土地法施行法係法律，依憲法第170條及中央法
    規標準法第11條規定，減免規則第24條第1項規定，牴觸法
    律，應屬無效。又上訴人所有學校用地共73筆，一向免稅，
    上訴人合理信賴被上訴人不會對學校用地課徵地價稅，且上
    訴人購買系爭土地，被上訴人核課土地增值稅之繳款書載明
    稅額減半徵收，被上訴人已明確知悉系爭土地係上訴人買受
    供學校學生使用，被上訴人自應以系爭土地買賣過戶申請繳
    納土地增值稅時，視同上訴人已有申請減免地價稅之請求，
    而免徵系爭土地之地價稅。被上訴人不能明知系爭土地已屬
    免稅土地，猶開徵地價稅，復未將須於每年9月22日以前提
    出始能享有優惠之行政命令告知上訴人，逕課徵地價稅，顯
    違背行政程序法第8條規定行政行為應以誠實信用之方法為
    之，並應保護人民正當合理之信賴。亦與司法院釋字第537
    號解釋所示稅捐稽徵機關應依職權調查原則以認定真正之事
    實課徵租稅等相牴觸。況學校用地均屬免稅，全國私立學校
    皆然，被上訴人獨對上訴人課稅，亦有違反公平原則。
四、本院按：土地法施行法係關於土地法之施行法，是該施行法
    第48條所稱稅地變為免稅地，自應指依土地法規定而免徵土
    地稅者。本件上訴人係申請依減免規則第8條第1項第1款規
    定免徵地價稅。減免規則係依土地稅法第6條及平均地權條
    例第25條之授權規定訂定，依減免規則減免土地稅者，自非
    土地法施行法第48條所稱該法之免稅地，無該條規定之適用
    ，應無牴觸可言。而司法院釋字第537號解釋理由書業釋示
    ，依憲法第19條「人民有依法律納稅之義務」規定意旨，納
    稅義務人依個別稅捐法規之規定，負有稽徵程序之申報協力
    義務，實係貫徹公平及合法課稅所必要。並以減免規則第24
    條對於相關土地稅減免優惠規定，以納稅義務人之申請為必
    要，且未在期限前申請者，僅能於申請之次年適用特別稅率
    為例。顯認減免規則第24條規定並無違反憲法第19條規定，
    合於租稅法律主義。上開爭議，既經司法院大法官會議解釋
    在案，其法律見解即不具原則性。至上訴人是否有信賴應予
    保護，被上訴人所為有無違反誠實信用等，業據原判決論明
    ，被上訴人所為，係依法而為，與誠實信用及信賴保護原則
    等無違。另土地增值稅之申報與地價稅減免之申請顯屬不同
    ，上訴人執此上訴，係就原審依職權調查、證據取捨之事實
    認定爭議，無所涉及之法律見解具有原則性情事，揆諸首揭
    說明，上訴人提起上訴，不應許可，其上訴難謂合法，應予
    駁回。
五、依行政訴訟法第249條第1項前段、第104條、民事訴訟法第
    95條、第78條，裁定如主文。
中　　華　　民　　國　　96　　年　　12　　月　　20　　日
                    最高行政法院第一庭
                        審判長法官　高　啟　燦
                              法官　黃　璽　君
                              法官　廖　宏　明
                              法官　楊　惠　欽
                              法官　林　樹　埔
以  上  正  本  證  明  與  原  本  無  異
中　　華　　民　　國　　96　　年　　12　　月　　20　　日
　　　　　　　　　　　　　　　書記官　邱　彰　德
